臺灣臺中地方法院刑事判決　　　　　　　96年度易字第4801號
公　訴　人　臺灣臺中地方法院檢察署檢察官
被　　　告　丙○○
選任辯護人　王素玲律師
上列被告因妨害公務案件，經檢察官提起公訴（96年度偵字第63
76號），本院判決如下：
    主    文
丙○○為違背公務員查封之標示效力之行為，處有期徒刑捌月，
減為有期徒刑肆月，如易科罰金，以新臺幣壹仟元折算壹日。
    犯罪事實
一、丙○○係址設在臺中市○○區○○路一之八巷三十二之一號
    房屋（起訴書誤載為協和南巷一之八弄三十二之一號，下稱
    系爭房屋）之管理人，其於民國九十四年九月二十一日將系
    爭房屋出租予由陳季青擔任代表人之詠巨有限公司（下稱詠
    巨公司），供作廠房使用。緣海馬機電工業股份有限公司（
    下稱海馬公司）負責人胡龍海於九十四年十二月間，以甲○○侵占其所有之高週波機及該機附屬零件乙批為由向本院聲
    請假處分，經本院書記官偕同執達員，於九十五年一月二十
    七日上午十時三十分許，以本院九十五年度執全字第三六三
    號假處分事件，前往臺中縣大肚鄉○○○路一百巷五弄七號
    執行假處分，並查封如附表一所示之物，後更依胡龍海之聲
    請將如附表一所示之物送往系爭房屋，並由胡龍海擔任保管
    人。迨於九十五年三月二十四日，本院執行科書記官復依甲○○之聲請前往系爭房屋執行後續查封程序，並就查封物品
    均為查封之揭示，且於查封完畢，由甲○○以鐵絲捆住如附
    表一所示之物品後，執行科書記官將如附表一所示物品放置
    在系爭房屋內交由胡龍海保管，並告知不得損壞、除去或污
    穢查封之標示，或為違背其效力之行為。然因陳季青簽發予
    丙○○支付系爭房屋九十五年七月、八月、九月租金之支票
    經提示後不獲兌現，丙○○隨即於九十五年八月二十三日以
    存證信函通知陳季青補齊不足租金，否則將終止雙方之租賃
    契約，然陳季青仍置而不理。詎丙○○明知附表二所示之物
    係本院執行科查封之動產，竟基於違反查封效力之犯意，於
    九十五年九月中下旬某日，先將如附表二所示機具之查封標
    示予以除去後，隨即委託某不詳之不知情貨運業者，以吊車
    及貨車將如附表二所示之機具，載運至臺中縣龍井鄉○○路
    二之四十八號隔壁之鐵皮屋置放，而為違背查封效力之行為
    。嗣於九十五年十二月二十三日，海馬公司關於上開假處分
    案件之本案訴訟敗訴，本院執行科書記官旋於九十五年十二
    月二十二日依甲○○之聲請至系爭房屋啟封如附表一所示之
    物時，現場僅剩高週波機一台、處理機外殼一台、溶鐵爐二
    個及電容器十三顆，始悉上情。
二、案經甲○○委任黃鈴律師、白裕棋律師訴由臺灣臺中地方
    法院檢察署檢察官偵查起訴。
    理    由
壹、程序部分：
一、按現行刑事訴訟法為保障被告之反對詰問權，排除具有虛偽
    危險性之傳聞證據，以求實體真實之發見，於該法第一百五
    十九條第一項明定被告以外之人於審判外之言詞或書面陳述
    ，除法律有規定者外，不得作為證據。又被告以外之人於審
    判外之陳述，雖不符前四條之規定（即刑事訴訟法第一百五
    十九條之一至同條之四），而經當事人於審判程序同意作為
    證據，法院審酌該言詞陳述或書面陳述作成時之情況，認為
    適當者，亦得為證據；當事人、代理人或辯護人於法院調查
    證據時，知有第一百五十九條第一項不得為證據之情形，而
    未於言詞辯論終結前聲明異議者，視為有前項之同意，刑事
    訴訟法第一百五十九條之五定有明文。本件除被告丙○○選
    任辯護人爭執告訴人甲○○於偵查中之證詞及告訴人甲○○
    與同案被告乙○○（另由臺灣臺中地方法院檢察署檢察官為
    不起訴處分）之對話記錄外，檢察官、被告並未就卷內其餘
    證據資料之證據能力有所爭執，且迄於言詞辯論終結前，均
    未主張有刑事訴訟法第一百五十九條第一項不得為證據之情
    形，是應認已同意卷內其餘證據均得作為證據，且經本院審
    酌後，認無不適當之情形，應認本案調查之其餘卷內證據均
    有證據能力，合先敘明。
二、再按被告以外之人於偵查中向檢察官所為陳述，除顯有不可
    信之情況者外，得為證據，刑事訴訟法第一百五十九條之一
    第二項定有明文。偵查中對被告以外之人所為之偵查筆錄，
    或被告以外之人向檢察官所提之書面陳述，性質上均屬傳聞
    證據。惟現階段刑事訴訟法規定檢察官代表國家偵查犯罪、
    實施公訴，依法其有訊問被告、證人及鑑定人之權，證人、
    鑑定人且須具結，而實務運作時，檢察官偵查中向被告以外
    之人所取得之陳述，原則上均能遵守法律規定，不致違法取
    供，其可信度極高。職是，被告以外之人前於偵查中已具結
    而為證述，除反對該項供述得具有證據能力之一方，已釋明
    「顯有不可信之情況」之理由外，不宜即遽指該證人於偵查
    中之陳述不具證據能力。本件告訴人即證人甲○○於偵查中
    以證人身份具結後之陳述，被告及辯護人均未曾提及檢察官
    在偵查時有不法取供之情形，且未釋明上開供述有顯不可信
    之情況，依前述說明，其於偵查中之證言自具有證據能力。
三、次按被告以外之人，於審判外之言詞或書面陳述，除法律有
    規定者外，不得作為證據；又被告以外之人（包括證人、鑑
    定人、告訴人、被害人及共同被告等）於檢察事務官、司法
    警察官或司法警察調查中所為之陳述，與審判中不符時，其
    先前之陳述具有較可信之特別情況，且為證明犯罪事實存否
    所必要者，得為證據，刑事訴訟法第一百五十九條第一項、
    第一百五十九條之二分別定有明文。查本案中「告訴人甲○○與同案被告乙○○之對話記錄」，依刑事訴訟法第一百五
    十九條第一項規定，係屬傳聞證據，且無例外具有證據能力
    之情況，自無證據能力。
貳、實體部分：
一、訊據被告丙○○固坦承確有委託某不詳之貨運業者，以吊車
    及貨車將附表二所示之機具，載運至臺中縣龍井鄉○○路二
    之四十八號隔壁之鐵皮屋置放之事實不諱，然矢口否認有何
    上開違背查封效力之犯行，辯稱：當時因廠房內物品經常失
    竊，伊擔心如附表二所示之機具亦被竊取，始將如附表二所
    示之物品載運至臺中縣龍井鄉○○路二之四十八號隔壁之鐵
    皮屋置放，又伊當時並未見到附表二所示之機具上有何法院
    查封之告示云云。經查：
（一）海馬公司負責人胡龍海於九十四年十二月間，以告訴人甲○○侵占其所有之高週波機及該機附屬零件乙批為由向本
      院聲請假處分，經本院書記官偕同執達員，於九十五年一
      月二十七日上午十時三十分許，以本院九十五年度執全字
      第三六三號假處分事件，前往臺中縣大肚鄉○○○路一百
      巷五弄七號執行假處分，並查封如附表一所示之物，後更
      依胡龍海之聲請將如附件一所示之物送往系爭房屋，並由
      胡龍海擔任保管人。迨於九十五年三月二十四日，本院執
      行科書記官復依告訴人之聲請前往系爭房屋執行後續查封
      程序，並就查封之物品均為查封之揭示，且於查封完畢，
      由告訴人以鐵絲捆住附件所示之物品等情，除據告訴人於
      偵查中證述甚明外，並有本院九十五年度執全字第三六三
      號假處分事件九十五年一月二十七日指封切結書及九十五
      年三月二十四日執行筆錄各一紙在卷可佐。
（二）又被告確有委託某不詳之貨運業者，以吊車及貨車將附表
      二所示之機具，載運至臺中縣龍井鄉○○路二之四十八號
      隔壁之鐵皮屋置放之事實，除據被告自承不諱外，亦有本
      院九十五年度執全字第三六三號假處分事件九十五年十二
      月二十二日執行筆錄一紙附卷可參，足見被告此部分自白
      與事實相符，自堪採信。
（三）至被告雖以前揭情詞置辯，然查，證人乙○○於本院審理
      時具結證稱：「（何時？告訴何人被查封的事情？）我父
      親過世二、三天左右，有一個人到我父親租房子的現場，
      說他是房東。我見到那個人之前，甲○○有打電話給我，
      叫我要跟房東說房子裡面的東西被查封的事情。所以我有
      告訴那個人講這個情形。」、「（你後來與甲○○講電話
      的時候，你說有一個老的、小的在場。當時在場有幾人？
      ）還有我不認識的鄰居，不只一人在場，但是有幾人在場
      我不太記得。」、「（是否告訴被告（說），說廠房機器
      被查封不能動？）我不曉得是否是被告。因為只有看過一
      次而已。不太記得是否是他。但是那時候有一個人來自稱
      是房東，我有告訴他這件事情。」、「（自稱是房東的人
      ，他的年紀？體型？）我記得瘦瘦的，算是中年人。不是
      很清楚，只有看過一次而已。」、「（提示九十六年度偵
      字第六三七六號卷第一二三頁到一二四頁說明三，是否是
      你與甲○○打電話的內容？）對。」、「（你在他前面多
      遠告訴他？）約二、三公尺左右。」、「（是否他自稱房
      東之後，你馬上告訴他查封的東西不能動？）是的。」、
      「（你們二人中間有無別人？）沒有別人。」、「（你和
      那人講話的音量是否與今日作證的音量相同？）相同。」
      等語，足見被告至遲在九十五年九月初即已知悉系爭房屋
      內之機具被法院查封之事實，再佐以，本院執行書記官及
      執達員於查封如附表一所示物品時，均已在查封物品明顯
      處貼立封條等情，除據告訴人於偵查中具結證述甚明外，
      並有告訴人所提出之照片七張附卷可佐，堪信為真。則被
      告辯稱：伊當時並未見到附表二所示之機具上有何法院查
      封之告示云云，亦難採信。雖證人洪儷真於本院審理時具
      結證稱：「（發第二次存證信函之前，是否和被告到廠房
      去看？）有。」、「（看到情形如何？）在現場，看到有
      機台，還有凌亂的東西，沒有很仔細看到底是什麼東西。
      我有看到一些機台。」、「（是否看到法院查封封條？）
      沒有。若有看到，我會有很深的印象。」等語，然查本案
      經本院執行科書記官於九十五年十二月二十二日依甲○○
      之聲請至系爭房屋啟封如附表一所示之物時，現場僅剩高
      週波機一台、處理機外殼一台、溶鐵爐二個及電容器十三
      顆等情，已如前述，核與證人洪儷真另證稱：「我們從大
      門旁邊的一個小門進去的，當天大門沒有開。進去之後看
      到空地，然後從中間的小門再進去。我們只有看廠房的大
      結構。我記得有看到橘紅色小台機台，高約到我的腰部，
      約六十二公分高。還有一台白色大台機台，跟我身高差不
      多高，我身高一百五十五公分。我記得大機台只有一台。
      其他都是小機台。」等語，情形相近，足見證人洪儷真到
      系爭房屋之前，被告已將如附表二所示之物品搬運至他處
      ，則被告既已先行進入系爭房屋搬運如附表二所示之物品
      ，顯係為方便出租起見，則其在證人洪儷真進入系爭房屋
      之前，先行將廠內證人洪儷真當日所見之其餘機具之封條
      撕下，以避免洪儷真見聞法院封條後，徒生爭議，亦與常
      理無違，是證人洪儷真上開證詞自不足作為有利於被告之
      認定。又被告另辯稱：該處常常失竊云云，然細觀被告所
      提出之報案三聯單，日期係九十五年十一月二十四日，非
      但在本院認定被告九十五年九月中下旬某日搬運如附表二
      所示機具日期之後，且相隔甚遠，已難資為有利於被告之
      認定，況倘竊賊有意竊取物品，又豈會僅竊取法院封條此
      等無經濟價值之物？是被告所辯亦與常理有違。
（四）綜上所述，本件事證明確，被告上開犯行，堪以認定。
二、按刑法第一百三十九條之違背查封效力罪，所指之查封標示
    ，乃係公務員本其職務執行，就特定物明示公權力禁止任何
    使用或任意處分所施之封緘之印文或標記，故凡任何人有故
    意違背公務員查封、封印之效力者，均有可罰性，且公權力
    之表彰，自不得因個人主觀之認定而任意違背。故核被告所
    為，係犯刑法第一百三十九條之違背查封效力罪。被告利用
    某不詳之不知情貨運業者，以吊車及貨車將如附表二所示之
    機具，載運至臺中縣龍井鄉○○路二之四十八號隔壁之鐵皮
    屋置放，而為違背查封效力之行為，為間接正犯。公訴意旨
    雖認被告除搬運如附表二所示之機具外，尚搬運其餘如附表
    一所示之機具，然查此部分事實為被告所堅決否認，且查，
    本院執行科書記官於九十五年十二月二十二日前往啟封時，
    在臺中縣龍井鄉○○路二之四十八號隔壁之鐵皮屋內，亦僅
    查得如附表一所示之機具，故本案已乏積極證據足資證明除
    附表二所示之機具外，其餘機具亦為被告所遷移，況被告自
    九十四年九月二十一日起將系爭房屋出租予由陳季青擔任代
    表人之詠巨公司供作廠房使用，被告並將鑰匙交予胡龍海等
    情，有房屋租賃契約書影本一紙可佐，並經證人洪儷真於本
    院審理時具結證述甚明，則廠房內之機具，並非僅在被告實
    力支配之下；再佐以，本院九十五年度執全字第三六三號假
    處分事件九十五年三月二十四日執行筆錄中，業已記載「債
    務人（即告訴人甲○○）稱：本日到保管地點加封條，指稱
    ：債權人（即海馬公司）已有將當時改置之機械物品部分移
    動過並有使用之跡象，另有處分之標的物不見。」等情，益
    見系爭房屋內之機具，並非全係被告一人所搬運，是公訴意
    旨前開認定，尚有未洽，併予指明。爰審酌被告前無不良素
    行，然本件明知其所有房屋內有法院查封之物品，竟故意為
    違背查封效力之行為，法治觀念淡薄，並使告訴人遭查封之
    物品因此受損，行為殊值非難，並審酌被告犯後猶飾詞卸責
    ，難認已有悔意之犯罪後態度等一切情狀，量處如主文所示
    之刑，以資懲儆。末查被告犯罪時間係在九十六年四月二十
    四日之前所犯，所犯符合中華民國九十六年罪犯減刑條例之
    減刑條件，應依該減刑條例第二條第一項第三款之規定，減
    其刑期二分之一為有期徒刑四月，並依同條例第九條之規定
    ，併諭知易科罰金之折算標準，附此敘明。
據上論斷，應依刑事訴訟法第二百九十九條第一項前段，刑法第
一百三十九條、第四十一條第一項前段，中華民國九十六年罪犯
減刑條例第二條第一項第三款、第七條、第九條，刑法施行法第
一條之一第一項、第二項前段，判決如主文。
中　　華　　民　　國　　96　　年　　11　　月　　5 　　日
                  刑事第十庭    法  官  黃炫中
上正本證明與原本無異。
如不服本判決，應於收送達後10日內向本院提出上訴書狀（應敘
述具體理由並附繕本）。
上訴書狀如未敘述理由，應於上訴期間屆滿後20日內補提理由書
於本院。
                                書記官  黃珮華
中　　華　　民　　國　　96　　年　　11　　月　　5 　　日
附錄論罪科刑法條
中華民國刑法第139條
（污損封印、查封標示或違背其效力罪）
損壞、除去或污穢公務員所施之封印或查封之標示，或為違背其
效力之行為者，處1年以下有期徒刑、拘役或3百元以下罰金。
